【裁判字號】    89,訴,527
【裁判日期】    890803
【裁判案由】    違反槍砲彈藥刀械管制條例
【裁判全文】
台灣彰化地方法院刑事判決                          八十九年度訴字第五二七號
    公  訴  人  臺灣彰化地方法院檢察署檢察官
    被      告  甲○○
右列被告因違反槍砲彈藥刀械管制條例案件，經檢察官提起公訴 (八十九年度偵字第
一０六號)，本院判決如左：
    主  文
甲○○未經許可，製造可發射子彈具有殺傷力之槍枝，處有期徒刑壹年，扣案之改造
玩具手槍壹支（槍枝管制編號：0000000000）、改造子彈貳顆以及鋼珠貳
包均沒收；又未經許可，持有子彈，處有期徒刑參月，併科罰金新台幣壹萬元，罰金
如易服勞役，以銀元佰元即新台幣玖佰元折算壹日，扣案之制式口徑五．五六ＭＭ
步槍彈壹顆沒收；又未經許可，持有可發射子彈具有殺傷力之槍枝，處有期徒刑壹年
貳月，併科罰金新台幣參萬元，罰金如易服勞役，以新臺幣玖佰元即銀元參佰元折算
壹日，扣案之改造玩具長槍壹支（槍枝管制編號：0000000000）以及瓦斯
鋼瓶貳拾貳個均沒收。應執行有期徒刑貳年參月，併科罰金新台幣參萬元，罰金如易
服勞役，以新臺幣玖佰元即銀元參佰元折算壹日，扣案之改造玩具手槍壹支（槍枝管
制編號：0000000000）、改造子彈貳顆、鋼珠貳包、制式口徑五．五六Ｍ
Ｍ步槍彈壹顆、改造玩具長槍壹支（槍枝管制編號：0000000000）以及瓦
斯鋼瓶貳拾貳個均沒收。
    事  實
一、甲○○於民國（下同）七十九年至八十一年間某日（詳細日期不明），在高雄市
    大統百貨公司旁某玩具模型店，以新台幣（下同）二千五百元之代價，購買仿
    SMITH & WESSON廠轉輪手槍製造之玩具手槍一枝及玩具子彈三顆，購入後隔約半
    年，即在其彰化縣和美鎮○○里○○路七十四號住處，未經許可，將槍管加裝金
    屬襯管，以改造成具殺傷力之槍枝並未經許可而持有之；渠另於同時、地將商家
    附贈之玩具子彈三顆加入火藥，並黏附金屬彈頭，無故改造子彈三顆並未經許可
    而持有之（惟該改造子彈均因動能甚微，不具殺傷力）。渠另於八十三年間在其
    上址住處附近草叢，拾得具殺傷力之制式口徑五．五六MM之步槍彈一顆並未經許
    可而持有之。渠另於八十七年間，在台中市逢甲大學附近夜市，以一萬二千元之
    代價，向某不詳人士購得具殺傷力之玩具長槍一把並未經許可而持有之。迄於八
    十八年十二月十六日下午三時十分許，經警持搜索票搜索前址住處，在甲○○之
    臥房內查獲前開渠所有之改造玩具手槍一支（槍枝管制編號：00000000
    00）、玩具長槍一支（槍枝管制編號：0000000000）、制式口徑五
    ．五六MM之步槍彈一顆、改造之子彈三顆（其中一顆因鑑驗時試射而滅失）、瓦
    斯鋼瓶廿二個、鋼珠二包。
二、案經彰化縣警察局和美分局報請臺灣彰化地方法院檢察署檢察官偵查起訴。
    理  由
一、右揭事實，迭據被告甲○○於警訊時及偵、審中坦承不諱，並有如事實欄所列之
    槍、彈等物扣案足資佐證。而查，扣案之槍枝及子彈經檢送內政部警政署刑事警
    察局鑑定結果，其中改造左輪手槍一支認係仿SMITH & WESSON廠轉輪手槍製造之
    塑膠玩具手槍，將槍管加裝金屬襯管改造而成之改造手槍，依該局對同型式同材
    質之槍枝實驗結果，倘裝填子彈適當，則其最具威力之發射動能，均可達廿焦耳
    ／平方公分以上，足以穿入人體皮肉層，均認具殺傷力；另送鑑改造長槍一支，
    認係市售玩具長槍，以小型二氧化碳鋼瓶內氣體為發射動力，經實際試射，其單
    位面積動能達四十五．四三焦耳／平方公分（註：依科學測試，彈丸單位面積動
    能達廿四焦耳／平方公分即可穿入豬隻皮肉層，達廿焦耳平方公分即足以穿入人
    體皮肉層）；又送鑑制式六五步槍子彈一顆，認係制式口徑五．五六MM之步槍彈
    ，認具殺傷力；又送鑑左輪子彈三顆，認係由玩具子彈改造而成（具直徑約五．
    八MM金屬彈頭）採樣試射，可擊發，惟發射動能甚微，認不具殺傷力等情，有該
    局鑑驗通知書、槍彈測試紀錄表、槍枝殺傷力鑑驗說明各一紙在卷可憑，是足認
    被告之自白與事實相符，堪以採信，本件事證已甚明確，被告犯行洵堪認定，應
    依法論科。
二、按行為後法律有變更者，適用裁判時之法律。但裁判前之法律有利於行為人者，
    適用最有利於行為人之法律，刑法第二條第一項定有明文。查槍砲彈藥刀械管制
    條例自七十九年七月第二次修正後，更接連於八十五年九月、八十六年十一月及
    八十八年四月為第三、四、五次之修正，歷經多次更迭，是依前揭規定，核被告
    前開購買玩具手槍一枝及子彈三顆以改造並持有之所為係犯八十六年十一月廿四
    日修正公布前之槍砲彈藥刀械管制條例第十條第一項之未經許可製造可發射子彈
    具有殺傷力之槍枝罪以及同條例第十一條第四項、第一項之未經許可製造子彈未
    遂罪；又被告於八十三年間拾得步槍彈一顆以及八十七年間購買改造玩具長槍時
    ，該條例雖亦有更迭，但因持有子彈及槍枝之行為，係屬犯罪行為之繼續，故被
    告最後犯罪之時間，既在該條例最新修正之後，並無行為後法律變更之問題，其
    未經許可，持有子彈及改造玩具長槍之行為，自應依現行修正後槍砲彈藥刀械管
    制條例論處，惟公訴人認被告持有上開制式步槍彈一顆之所為係犯八十六年十一
    月廿四日修正公布前之槍砲彈藥刀械管制條例第十一條第三項之罪，似有未恰，
    起訴法條應予變更。是核被告上開所為，係另犯槍砲彈藥刀械管制條例第十二條
    第四項之未經許可持有子彈罪以及同條例第十一條第四項之未經許可持有可發射
    子彈具有殺傷力之槍枝罪。其同時改造槍枝及子彈之犯行，屬一行為觸犯數罪名
    之想像競合犯，應從一重之七十九年七月修正後之槍砲彈藥刀械管制條例第十條
    第一項之未經許可製造可發射子彈具有殺傷力之槍枝罪處斷。而其所犯上開三罪
    ，犯意各別，行為互異，應予分論併罰。爰審酌被告之品行、犯罪動機、目的、
    手段，與製造具殺傷力之槍、彈對社會治安之危害非小，及其犯罪後態度良好等
    一切情狀，量處如主文所示之刑，並定應執行刑及諭知罰金易服勞役之折算標準
    ，以示懲儆。又刑法第二條第二項規定，保安處分適用裁判時之法律，而依槍砲
    彈藥刀械管制條例第十九條第一項規定，被告犯同法第十一條第一、四項之罪，
    原應於刑之執行完畢或赦免後，令入勞動場所強制工作三年，惟司法院大法官會
    議第四七一號解釋，已認該條項強制工作規定與憲法之比例原則不符，應自解釋
    之日起不適用，查本件被告係偶發初犯，其製造槍枝與子彈之方法尚非嚴重，數
    量亦不多，是以強制工作三年之處分，顯與被告之犯行輕重暨其社會危害性有失
    衡平，依上開解釋意旨，爰不予宣告強制工作，附此說明。至扣案具殺傷力之改
    造玩具手槍一支（槍枝管制編號：0000000000）、改造子彈二顆、制
    式口徑五．五六ＭＭ步槍彈一顆、具殺傷力之改造玩具長槍一支（槍枝管制編號
    ：0000000000）以及鋼瓶二十二個（該物係供組成玩具長槍枝之附屬
    零件，應併該槍枝認係屬違禁物），係違禁物，又鋼珠二包則為被告所有供犯罪
    所用之物，依法均應宣告沒收。另鑑驗時試射之子彈一顆所剩之彈殼，因非屬違
    禁物，故不為沒收之諭知，併此敘明。
據上論斷，應依刑事訴訟法第二百九十九條第一項前段、第三百條，八十六年十一月
二十四日修正公佈前之槍砲彈藥刀械管制條例第十條第一項、第十一條第四項，第一
項、現行槍砲彈藥刀械管制條例第十一條第四項、第十二條第四項，刑法第十一條前
段、第二條第一項、第五十五條、第五十一條第五款、第七款、第四十二條第二項、
第三十八條第一項第一款、第二款，現行法規所定貨幣單位折算新臺幣條例第二條，
罰金罰鍰提高標準條例第二條，判決如主文。
本案經檢察官黃鼎鈞到庭執行職務。
中    華    民    國      八十九      年      八      月       三       日
                                    臺灣彰化地方法院刑事第二庭
                                        法      官  康  弼  周
右正本證明與原本無異。
如不服本判決，應於判決送達後十日內向本院提出上訴狀( 須附繕本 )。
                                        法院書記官  田  慧  賢
中    華    民    國      八十九      年      八      月       七       日
槍砲彈藥刀械管制條例第十條
未經許可製造、販賣或運輸第四條第一款所稱其他可發射金屬或子彈具有殺傷力之各
式槍砲者，處五年以下有期徒刑。
意圖供自己或他人犯罪之用，而犯前項之罪者，處六月以上五年以下有期徒刑，得併
科三萬元以下罰金。
未經許可無故持有、寄藏或意圖販賣而陳列第一項所列各式槍砲之一者，處三年以下
有期徒刑
第一項及第二項之未遂犯罰之。
修正後
未經許可，擅自改造模型槍、販賣或運輸改造模型槍者，處無期徒刑或五年以上有期
徒刑，併科新臺幣一千萬元以下罰金。
意圖供自己或他人犯罪之用，而犯前二項之罪者，處無期徒刑或七年以上有期徒刑，
併科新臺幣一千萬元以下罰金。
未經許可，持有、寄藏或意圖販賣而陳列改造模型槍者，處三年以下十年以下有期徒
刑，併科新臺幣七百萬元以下罰金。
第一項至第三項之未遂犯罰之。
槍砲彈藥刀械管制條例第十一條
未經許可製造、販賣或運輸彈藥者，處六月以上五年以下有期徒刑。
意圖供自己或他人犯罪之用，而犯前項之罪者，處一年以上七年以下有期徒刑，得併
科五萬元以下罰金。
未經許可無故持有、寄藏或意圖販賣而陳列彈藥者，處三年以下有期徒刑。
第一項及第二項之未遂犯罰之。
修正後
未經許可，製造、販賣或運輸第四條第一款所稱其他可發射金屬或子彈具有殺傷力之
各式槍砲者，處五年以上有期徒刑，併科新臺幣一千萬元以下罰金。
未經許可，轉讓、出租或出借前項所列槍砲者，處三年以上十年以下有期徒刑，併科
新臺幣七百萬元以下罰金。
意圖供自己或他人犯罪之用，而犯前二項之罪者，處無期徒刑或七年以上有期徒刑，
併科新臺幣一千萬元以下罰金。
未經許可，持有、寄藏或意圖販賣而陳列第一項所列槍砲者，處一年以上七年以下有
期徒刑，併科新臺幣七百萬元以下罰金。
第一項至第三項之未遂犯罰之。
槍砲彈藥刀械管制條例第十二條
未經許可製造、販賣或運輸刀械者，處一年以下有期徒刑。
意圖供自己或他人犯罪之用，而犯前項之罪者，處三年以下有期徒刑，得併科三萬元
以下罰金。
未經許可無故持有或意圖販賣而陳列刀械者，處六月以下期徒刑、拘役或三千元以下
罰金。
第一項及第二項之未遂犯罰之。
修正後
未經許可，製造、販賣或運輸子彈者，處一年以上七年以下有期徒刑，併科新臺幣五
百萬元以下罰金。
未經許可，轉讓、出租或出借子彈者，處六月以上五年以下有期徒刑，併科新臺幣三
百萬元以下罰金。
意圖供自己或他人犯罪之用，而犯前二項之罪者，處三年以上十年以下有期徒刑，併
科新臺幣七百萬元以下罰金。
未經許可，持有、寄藏或意圖販賣而陳列子彈者，處五年以下有期徒刑，併科新幣三
百萬元以下罰金。
第一項至第三項之未遂犯罰之。


司法院資訊處製作；財團法人民間司法改革基金會備份。
